臺灣高等法院高雄分院刑事判決　　　　　九十二年度上易字第三五一號
　　上　訴　人　台灣高雄地方法院檢察署檢察官
　　被　　　告　甲○○
　　選任辯護人　林慶雲　律師
　　　　　　　　許瑜容
　　　　　　　　楊靖儀
右上訴人因被告違反動產擔保交易法案件，不服臺灣高雄地方法院八十九年度易字第
四九五四號中華民國九十一年十一月二十九日第一審判決（起訴案號：臺灣高雄地方
法院檢察署八十九年度偵字第一三０三號），提起上訴，本院判決如左：
      主      文
上訴駁回。
      理      由
一、本案經本院審理結果，認原審諭知被告甲○○無罪認事用法均無不當，應予維持
    ，並引用原審判決書記載之證據及理由（如附件）。
二、查被告甲○○係因以其私人土地向告訴人玉山銀行抵押借款三千萬元，嗣因公司
    經營不善，債信發生問題，玉山銀行遂要求被告追加擔保，而有系爭機器設備以
    動產擔保交易設定二千萬元抵押之情事，後來又因被告之工廠經臺灣臺南地方法
    院查封拍賣，該院乃通知被告將該機器遷移，並副知告訴人，被告隨即聯絡玉山
    銀行，玉山銀行人員沈金水、李榮能、張世鳴均曾到被告意欲搬遷放置機器之倉
    庫查看，並同意被告將機器搬遷至倉庫，而該機器長達六十八公尺，如要搬遷，
    即需拆解，又系爭機器係日本製造，取得專利，如要重新組裝，需要借助日本公
    司派技術人員為之才有辦法，伊因財務困難，無力聘請日本技術人員回復原狀，
    但無毀損之故意等情，業據被告甲○○供述綦詳，並經證人沈金水、李榮能、張
    世鳴於檢察官偵查時證述確有同意被告搬遷機器屬實，復有該等證人至倉庫查看
    所拍之照片十四張附卷可足佐證，而該機器既長達六十公尺，如欲搬遷，自需拆
    解，始能為之，被告為搬遷之目的將之拆解，其無毀損之故意，至為明灼；不能
    因被告事後未組裝回復原狀，即推論其有毀損或減少動產擔保標的物之故意，原
    審諭知被告無罪，並無不合，檢察官上訴仍以被告未回復原狀認被告有毀損或減
    少動產擔保標的物之故意，而指摘原判決諭知被告無罪為不當，非有理由，應予
    駁回。
據上論斷，應依刑事訴訟法第三百六十八條、第三百七十三條，判決如主文。
本案經檢察官陳新慶到庭執行職務。
中    華    民    國     九十二     年       三       月      二十八    日
                              臺灣高等法院高雄分院刑事第四庭
                                  審判長法官  蕭權閔
                                        法官  李嘉興
                                        法官  陳吉雄
右正本證明與原本無異。
不得上訴。
                                      書記官  黎  珍
中    華    民    國     九十二     年       四       月        一      日
                                                                        Ｑ
附件：
臺灣高雄地方法院刑事判決                        八十九年度易字第四九五四號
    公  訴  人  臺灣高雄地方法院檢察署檢察官
    被      告  甲○○  男五十一歲（民國○○年○月○日生）
                        住高雄縣大寮鄉○○村○○路五十號
                        居高雄縣鳳山市○○路五九號
                        身分證統一編號：Ｓ一六六五五九八號
    選任辯護人  林慶雲律師
                許瑜容律師
                楊靖儀律師
右列被告因違反動產擔保交易法案件，經檢察官提起公訴（八十九年度偵字第一三０
三號），本院判決如左：
    主  文
甲○○無罪。
    理  由
一、公訴意旨略以：被告甲○○係臺聯印材工業股業有限公司（下稱臺聯公司）之負
    責人，於民國八十五年十月十一日，以臺聯公司所有如附表所示之機器設備，以
    動產擔保交易設定動產抵押之方式，向告訴人玉山商業銀行股份有限公司（以下
    簡稱玉山銀行）貸款新台幣（下同）二千萬元。雙方約定標的物即上開機器設備
    之存放地點為台南縣新營市○○路十一號，且不得有使標的物減少或毀損之行為
    。詎甲○○竟於八十九年一月間某日，指示不知情之人在上址將如附表所示編號
    一至十五號之機器設備減少或拆解毀損後，將之搬移至高雄縣大寮鄉○○村○○
    路五十號附近之倉庫存放，且未依期繳納貸款本息，足生損害於債權人玉山銀行
    ，因認被告甲○○涉有動產擔保交易法第三十九條罪嫌。
二、按犯罪事實應依證據認定之，無證據不得推定其犯罪事實，又不能證明被告犯罪
    者，應諭知無罪之判決，刑事訴訟法第一百五十四條、第三百零一條第一項定有
    明文。公訴人認被告涉有上開犯行，無非係以告訴代理人陸政宏之指訴及高雄市
    機器商業同業公會八十九年九月二十二日高市機器字第一六七號函鑑定報告認有
    十五項機器無法辨識，並有照片三十一幀及動產抵押契約書、台灣省政府建設廳
    動產擔保交易登記書各一份為據。訊據被告甲○○堅決否認有上開犯行，辯稱係
    因原先放置之廠房即台南縣新營市○○路十一號遭法院查封拍賣，故將機器拆解
    搬離至高雄縣大寮鄉○○村○○路五十號之倉庫，事先均有知會告訴人，亦得其
    許可後始搬離，並無故意毀損或減少標的物之情事。經查：
    （一）台聯公司於八十五年十一月十一日確有將公訴人於起訴事實欄所示之機器
          設定最高限額抵押二千萬元，此有動產抵押契約及台灣省政府建設廳動產
          擔保交易登記書各一份在卷可稽，且被告於首次偵訊時亦未否認（參見偵
          查卷第十四頁反面），是以，被告於本院審理時一度否認有將動產提供抵
          押之情事，即非可採。而被告與告訴人就動產抵押標的物原先約定放置地
          點為台南縣新營市○○路十一號，此有動產抵押契約書一份在卷足憑。而
          依上開契約書第八點規定「抵押物存放地點應按乙方指定，非經乙方同意
          ，甲方及債務保證人決不擅自移動、出租」，被告原先約定停放地點經台
          灣台南地方法院查封，而置於廠房內之動產亦經台灣台南地方法院民事執
          行處通知告訴人取回，此有八十八年十二月八日八十八南院鵬執清字第一
          二二五九號通知一紙在卷足憑，而證人沈水金於偵訊中證述：「（問：工
          廠機器放在何處？）原先放在南縣，後有法院通知被告廠房被查封，我們
          與被告連絡機器放置地，後甲○○之弟帶我們到大寮鄉上寮村之倉庫，被
          告說機器要放在此處．．」等語（參見偵查卷第三十八頁反面及第三十九
          頁），另一證人即告訴人玉山銀行經理李榮能亦證述：「在八十九年一月
          三十一日我們到上寮村機器放置處查看，機器在倉庫，我們看機器有無短
          少或毀損，因為場方明細無法核對，後該案又移到催理中心，是法務部門
          林國祥負責，我們發現機器一部放在倉庫，一部在倉庫外，當時我只表示
          能把放到外面的機器放進去。」（參見偵查卷第三十九頁），而證人張世
          鳴於偵訊中證述：「有與李榮能、林國祥在八十九年一月三十一日到上寮
          村倉庫看機器，被告告訴我們說要搬到這裡，叫我們去看」等語（參見偵
          查卷第三十九頁反面），又證人即被告之弟甲○○亦證述確曾帶沈水金等
          人去上寮村看倉庫，他們並未要求提出任何文件等語（參見偵查卷第三十
          九頁），並有李榮能等人至倉庫查看之照片十四紙（參見偵查卷第三十二
          頁至三十六頁），依上開證人之證述，足認被告欲搬運抵押標的物時就放
          置地點曾諮詢告訴人之意見，而告訴人亦未表示反對，依民法上誠實信用
          原則，應認告訴人業已同意新的放置地點，亦已明知抵押標的物之所在，
          故告訴代理人陸政宏於偵訊中供述找不機器所在等語（參見偵查卷第二十
          二頁）及於告訴人於八十九年二月十日所寄發之存證信函中載明未經告訴
          人同意私自將抵押標的物自台南縣新營市○○路十一號遷移乙節，顯非可
          採。
    （二）被告搬運抵押標的物既經告訴人同意，且當時告訴人對於抵押標的物並無
          減少或毀損之表示，已如前述，告訴人雖於事後命高雄市機器商業同業公
          會鑑定認為「因拆零或期置無法辨識，僅鑑識三十一項」等語，此有八十
          九年九月二十二日高市機器字第一六七號函一紙附卷足憑，然被告既得告
          訴人同意搬運抵押標物至新址放置，依機器大小自然需要適度拆解始得搬
          運，故被告拆解機器顯非出於毀損之故意，應可認定，又依上開報告不能
          辨識機器之原因係因拆零或散置，依本件鑑定之鑑定人曾順發於本院審理
          時到庭證述：「是第一次見到這種機器，以前沒有見過，如控制箱外面就
          有名稱，如果沒有名稱是什麼無法辨識，判斷標準是據明細名稱是找相同
          或相似的零件，若找不到它是控制箱的外型，我們就認為找不到，所以有
          可能實際上是控制箱，但我們看不出來，就沒有寫進去」、「因為機器已
          經分開，很多零件我們無法辨識結合，就沒有寫進去，所以還剩很多機器
          零件。」等語（參見本院九十一年十一月五日審判筆錄），依上開鑑定人
          曾順發之證述可得知，並非不能辨識之機器即已滅失或零件減少，而係可
          能技術或經驗並無法組裝而已，亦可從倉庫尚留存許多機器零件可得而知
          。若被告確有將抵押標的物毀損或減少，衡諸常情，何須留存剩餘之零件
          ，徒留讓人發現其犯行之可能。
三、綜上所述，公訴人並無法舉證被告確有故意毀損或減少抵押標的物之行為，此外
    ，復查無其他積極事證足認被告有公訴人所指之犯行，不能證明被告犯罪，自應
    依首揭規定為被告無罪之諭知。
據上論斷，應依刑事訴訟法第三百零一條第一項，判決如主文。
本案經檢察官朱秋菊到庭執行職務
中      華      民      國    九十一    年     十一     月    二十九    日
                                  臺灣高雄地方法院刑事庭
                                      法  官  廖建瑜
右正本證明與原本無異。
如不服本判決，應於判決送達後十日內，向本院提出上訴狀。
                                      書記官  王翌翔
中      華      民      國    九十一    年     十一     月    二十九    日
